【裁判字號】    92,自,740
【裁判日期】    921001
【裁判案由】    詐欺
【裁判全文】
臺灣臺中地方法院刑事裁定                          九十二年度自字第七四０號
    自  訴  人  乙○○
    被      告  甲○○
右列被告因詐欺案件，經自訴人提起自訴，本院裁定如左：
    主  文
自訴駁回。
    理  由
一、自訴意旨略以：被告甲○○明知自民國八十七年五月間起至九十年間止，經濟陷
    入困境，已無還款能力，竟意圖為自己不法之所有，自八十八年間起，連續向自
    訴人詐取貨款及工資共新台幣（下同）三百一十一萬一千八百七十元花用，經自
    訴人屢次催討，均藉詞拖延，迄今尚未還款，因認被告涉犯刑法第三百三十九條
    第一項之詐欺取財罪嫌云云。
二、按法院或受命法官於自訴案件第一次審判期日前訊問及調查結果，如認為案件有
    刑事訴訟法第二百五十二條至第二百五十四條之情形者，得以裁定駁回其自訴，
    同法第三百二十六條第三項定有明文。再按犯罪事實應依證據認定之，無證據不
    得認定犯罪事實，刑事訴訟法第一百五十四條第二項定有明文。而刑事訴訟法上
    所謂認定犯罪事實之證據，係指足以認定被告確有犯罪行為之積極證據而言，該
    項證據自須適合於被告犯罪事實之認定，始得採為斷罪資料。又刑法第三百三十
    九條第一項詐欺罪之成立，係以意圖為自己或第三人不法之所有，以詐術使人陷
    於錯誤，而將本人或第三人之物交付為構成要件，所謂以詐術使人交付，必須被
    詐欺人因其詐術而陷於錯誤，始為相當，若其所用方法，不能認為詐術，亦不致
    使人陷於錯誤，即不構成該罪，最高法院二十九年上字第三一０五號、四十六年
    度台上字第二六０號著有判例可資參照。
三、本件自訴人認被告涉犯上開詐欺取財罪嫌，無非係以請款對帳明細單、請款明細
    表為其主要論據。惟訊據被告甲○○堅詞否認有何詐欺取財之犯行，辯稱：伊並
    未積欠自訴人貨款，本件係商業往來，自訴人迄今尚積欠伊四百多萬元，至於詳
    細金額尚有待會算等語。
四、經查：
（一）被告自八十七年間起至九十年間止，連續向自訴人訂貨及委由自訴人裁剪石材
      共對自訴人負有三百一十一萬一千八百七十元貨款債務之事實，業據自訴人指
      訴歷歷，並有請款對帳明細單、請款明細表附卷足稽，惟此僅足證明自訴人與
      被告間有債權債務糾紛而已，是否即可據此認定被告有詐欺取財之犯行，尚有
      可疑。
（二）自訴人於本院調查時陳稱：自八十七年間起至九十年間止，長期以來確與被告
      間有生意上之往來，且被告確實係從事石材買賣加工之同業等語，而被告於本
      院調查時亦當庭提出自八十七年間起至八十九年間止與被告間互有生意往來之
      請款對帳明細單、支票、統一發票、出貨單及製造單等附卷可稽，足認自訴人
      與被告彼此間互有生意往來多年殆無疑義，則自訴人與被告間之債權債務關係
      究係為何，應尚待彼此間會算後方能得知甚明，顯見被告上揭所辯，並非無據
      ，被告向自訴人訂貨既係屬正常之生意往來，即難認被告於向自訴人訂貨時即
      有為自己不法所有之詐欺意圖。
（三）又自訴人於本院調查時另陳稱：卷附被告為發票人、面額二萬元、發票日為八
      十七年六月十八日之支票，係由其公司之員工謝文宜所簽收無誤等語，復有該
      支票影本在卷可考，益徵被告辯稱與自訴人互有生意上往來，且期間確實曾給
      付過自訴人貨款等語，應屬真實，則自訴人所指稱被告二、三年來從未給付過
      其貨款云云，即屬不實，是其指訴是否為真，顯屬可疑。況若自訴人與被告生
      意往來期間被告真未給付過任何貨款予自訴人，則由自訴人已與被告間有二、
      三年之生意往來觀之，何以自訴人事後猶會出貨予被告？事後又何以會與被告
      繼續往來生意？再參以被告復於本院調查時供稱：自訴人迄今尚積欠其四百萬
      元之債務等語，益證自訴人與被告間確有債務糾紛無疑，是自難僅憑自訴人所
      提出之請款對帳明細單、請款明細表，即認定被告確有自訴人所指之詐欺犯行
      。
五、末查，民事債務當事人間，若有未依債務本旨履行給付之情形，在一般社會經驗
    而言，原因非一；其因不可歸責之事由無法給付，或因合法得對抗他造主張抗辯
    而拒絕給付，甚至債之關係成立後，始行惡意遲延給付，皆有可能，非必出於自
    始無意給付之詐欺犯罪。又刑事被告依法不負自證無罪之義務，故在別無積極證
    據之情形下，自難以被告單純債務不履行之狀態，而推定被告自始即有不法所有
    之意圖。綜上所述，本件僅屬民事糾葛，自應循民事訴訟程序解決，揆諸首揭法
    條規定及最高法院判例意旨，難謂被告有何詐欺犯行，自難僅憑自訴人片面之指
    訴而入罪。此外復查無其他積極確切證據，足認被告有何詐欺之犯行，是被告應
    屬犯罪嫌疑不足，而有刑訴訟法第二百五十二條第十款之情形，爰依法裁定駁回
    自訴人之自訴。
據上論斷，應依刑事訴訟法第三百二十六條第三項、第二百五十二條第十款，裁定如
主文。
中      華      民      國    九十二    年      十      月      一      日
                                臺灣臺中地方法院刑事第四庭
                                       審判長 法  官  張  靜  琪
                                              法  官  羅  智  文
                                              法  官  王  世  華
右正本證明與原本無異。
如不服本裁定，應於裁定送達後五日內向本院提出抗告狀。
                                              書記官
中      華      民      國    九十二    年      十      月      一      日


司法院資訊處製作；財團法人民間司法改革基金會備份。
